臺灣高雄地方法院刑事判決　　　　　　　　　　　　九十一年度訴字第一七三號
　　公訴人　臺灣高雄地方法院檢察署檢察官
　　被　告　甲○○
右列被告因違反槍砲彈藥刀械管制條例案件，經檢察官提起公訴（九十一年度偵字第
六一八四號），本院判決如左：
    主  文
甲○○無罪。
    理  由
一、公訴意旨略以：被告甲○○於民國九十年間某日，在屏東縣三地鄉（起訴書誤載
    為高雄縣），向真實姓名年籍均不詳之男子，以新臺幣一萬五千元之價格，購得
    具殺傷力之土造長槍一枝及可供上述長槍發射用之火藥一瓶後，即未經許可無故
    持有上開長槍、火藥，並將之藏放在家中。其後分別於九十一年二月十三日、九
    十一年三月二十日，持上開長槍火藥等物，前往高雄縣茂林鄉萬山村美雅谷獵捕
    非保育類野生動物紅面飛鼠食用。嗣於九十一年三月二十日六時十五分許，被告
    持上開長槍火藥等物，在前揭地點捕獲紅面飛鼠二隻時，為警當場查獲，因認被
    告所為，涉犯槍砲彈藥刀械管制條例第十一條第四項及同法第十三條第四項之罪
    嫌等語。
二、按犯罪事實應依證據認定之，無證據不得推定其犯罪事實，又不能證明被告犯罪
    者，應諭知無罪之判決，刑事訴訟法第一百五十四條、第三百零一條第一項分別
    定有明文。訊據被告固不否認於八十九年年底，在屏東縣三地鄉瑪兒向一位年約
    五十歲之排灣族原住民購得前揭槍枝及火藥，隨即加以持有等情，惟堅決否認有
    何涉犯槍砲彈藥刀械管制條例犯行，辯稱：伊只有用來打獵，獵到的動物是自己
    要吃的等語。經查：
  (一)按持有槍枝及火藥罪為繼續犯，於其終止持有之前，犯罪行為仍在繼續實施之中
    ，其間法律縱有變更，但其行為既繼續實施至新法施行以後，自無行為後法律變
    更可言，最高法院八十九年度臺非字第一八六號判決可資參酌。本件被告於本院
    審理時自承查獲之土造長槍及火藥係八十九年年底購得，隨即加以持有至九十一
    年三月二十日始遭警查獲，故依前揭說明，被告持有上開槍枝及火藥行為繼續中
    ，槍砲彈藥刀械管制條例雖於九十年十一月十四日修正公布，同年月十六日生效
    ，仍不生行為後法律變更，應為新舊法比較之問題，自應適用其行為終止時之現
    行槍砲彈藥刀械管制條例論處，合先敘明。
  (二)又按原住民未經許可，製造、運輸或持有自製之獵槍或漁民未經許可，製造、運
    輸或持有自製之漁槍，供作生活工具之用者，處新臺幣二萬元以下罰鍰，本條例
    有關刑罰之規定，不適用之；原住民相互間或漁民相互間未經許可，販賣、轉讓
    、出租、出借或寄藏前項獵槍或漁槍，供作生活工具之用者，亦同，槍砲彈藥刀
    械管制條例第二十條第一、二項分別定有明文。又原住民雖為我國法定之生活習
    慣特殊國民，而得自製或持有獵槍，惟應以書面向戶籍所在地警察分駐（派出）
    所報備，且自製完成或持有後，應持向戶籍所在地警察局查驗烙印給照，生活習
    慣特殊國民獵槍魚槍刀械管理辦法第三條第一項、第四條第一項及第六條第一項
    ，分別定有明文，故依前揭規定，原住民倘持有非經核准製造之獵槍，復未以書
    面向戶籍所在地警察分駐（派出）所報備並查驗烙印給照者，即非法之所許，應
    依前揭槍砲彈藥刀械管制條例第二十條規定加以處罰，惟仍不適用槍砲彈藥刀械
    管制條例有關刑罰之規定，而僅應由行政主管機關科以罰鍰。
  (三)再槍砲彈藥刀械管制條例第二十條規定所稱「自製之獵槍」，雖未於該條例詳為
    定義，惟所稱之獵槍，除以自製或繼承他人自製者為限外，並指專供生活習慣特
    殊國民漁獵、祭典之生活工具，由申請人自行獨力製造或與非以營利為目的之原
    住民在警察分局核准之報備地點協力製造完成，以逐次由槍口裝填黑色火藥於槍
    管內，打擊底火或他法引爆，將填充於槍管內，遠小於槍管內徑之固體物，如玻
    璃片、彈丸之射出物射出，非使用具有彈頭、彈殼及火藥之子彈者，生活習慣特
    殊國民獵槍魚槍刀械管理辦法第三條第二項及內政部八十七年六月二日（八七）
    臺內警字第八七七○一一六號函可資參酌，因而，原住民持有之槍械是否為槍砲
    彈藥刀械管制條例第二十條第一、二項所稱「自製之獵槍」，自應依前揭生活習
    慣特殊國民獵槍魚槍刀械管理辦法，及內政部八十七年六月二日（八七）臺內警
    字第八七七○一一六號函加以判別。
  (四)本件被告係山地原住民，有法務部戶役政連結作業系統查詢單一紙在卷可稽，而
    其持有之前揭土造長槍，雖經鑑驗後認具殺傷力，有內政部警政署刑事警察局九
    十一年五月八日刑鑑字第○九一○○八四二三九號槍彈鑑定書在卷可按，且該土
    造長槍非經核准製造，亦未由被告以書面向戶籍所在地警察分駐（派出）所報備
    持有並查驗烙印等情，亦為被告供承在卷，惟該土造長槍經鑑驗結果，認係土造
    木質槍身與土造金屬槍管組合而成，以打擊底火引爆槍管內火藥為發射動力，其
    性能及使用方式，與前揭內政部八十七年六月二日（八七）臺內警字第八七七○
    一一六號函所指之「自製獵槍」相同，有前揭槍彈鑑定書及內政部警政署九十一
    年七月二十九日警署保字第○九一○一三○二七八號函在卷可資佐證，故在客觀
    上，前開土造長槍顯符合生活習慣特殊國民獵槍魚槍刀械管理辦法及內政部八十
    七年六月二日（八七）臺內警字第八七七○一一六號函，對於生活習慣特殊國民
    獵槍魚槍刀械管理辦法中所稱「獵槍」之性能及使用方式之描述，自應認屬於槍
    砲彈藥刀械管制條例第二十條第一、二項規定所稱「自製之獵槍」。再被告既分
    別於警訊、偵查及本院審理時，均稱前揭土造長槍係向排灣族原住民購得，並用
    來打獵，獵到的動物是自己食用等語，且被告確於九十一年三月二十日六時十五
    分許，持之獵捕紅面飛鼠時為警查獲，則被告持有前開土造長槍，自應係供作生
    活工具之用無疑。從而，本院參酌我國憲法增修條文第十條第九項、第十項所規
    定：「國家肯定多元文化，並積極維護發展原住民族語言及文化。國家應依民族
    意願，保障原住民族之地位及政治參與，並對其教育文化、交通水利、衛生醫療
    、經濟土地及社會福利事業予以保障扶助並促其發展。」之意旨，為貫徹維護原
    住民族文化之國策，避免原住民因不諳法令而使其狩獵之傳統文化流失，在無任
    何證據顯示被告持有前開土造長槍具有其他不法目的之情形下，認被告未經許可
    持有前揭土造長槍，符合槍砲彈藥刀械管制條例第二十條之規定，自得爰引該條
    之規定。至被告雖同時遭警查獲未經許可持有爆裂物主要組成零件火藥一包，該
    包火藥經鑑驗後認具破壞性與殺傷力，亦經內政部警政署刑事警察局鑑驗明確，
    有該局九十一年四月十日刑偵五字第○九一○○七九三○五號鑑驗通知書一份在
    卷可按，且槍砲彈藥刀械管制條例漏未規定原住民持之供作生活工具之用者，不
    適用槍砲彈藥刀械管制條例有關刑罰之規定，惟持有火藥既係使用前開土造長槍
    之必要行為，自應認仍有槍砲彈藥刀械管制條例第二十條規定之適用，併此敘明
    。
  (五)本件被告所為既合於槍砲彈藥刀械管制條例第二十條規定之情形，復無其他積極
    證據足認被告確有公訴人所指之違反槍砲彈藥刀械管制條例犯行，自應依法為被
    告無罪之諭知，以期適法。
據上論斷，應依刑事訴訟法第第三百零一條第一項，判決如主文。
本案經檢察官曾靖雅到庭執行職務。
中      華      民      國    九十一    年      九      月     十三     日
                                  臺灣高雄地方法院刑事第五庭
                                    法  官 劉傑民
右正本證明與原本無異。
如不服本判決，應於判決送達後十日內，向本院提出上訴狀。
                                    書記官 黃琬婷
中      華      民      國    九十一    年      九      月     十三     日
